臺灣新北地方法院刑事判決
111年度金訴字第83號
公  訴  人  臺灣新北地方檢察署檢察官
被      告  王秉睿


上列被告因違反洗錢防制法等案件，經檢察官提起公訴（110年
度偵字第34391號、第34925號、第35984號），因被告於準備程
序中就被訴事實為有罪之陳述，經告以簡式審判之旨，並聽取意
見後，裁定進行簡式審判程序，本院判決如下：
    主  文
王秉睿幫助犯洗錢罪，處有期徒刑3月，併科罰金新臺幣5,000元
，罰金如易服勞役，以新臺幣1,000元折算1日。緩刑2年。
    事  實
一、王秉睿尋找工作的過程中，以通訊軟體LINE與佯裝為家庭代
    工業者的詐欺集團成員進行接洽，對方聲稱提供1個帳戶可
    以申請補助金新臺幣5,000元，而王秉睿明知社會上有類似
    的詐欺案例，若任意提供自己的金融帳戶給對方，可能會被
    拿去當作詐欺犯罪的人頭帳戶，並使犯罪者可以透過人頭帳
    戶來隱匿自己的真實身分，進而隱匿犯罪所得，但為了誘人
    的補助金，就算金融帳戶被拿去當作犯罪的人頭帳戶也無所
    謂，仍決定冒險一試，基於幫助詐欺、幫助洗錢之不確定故
    意，於民國110年5月間某日，在新北市中和區興南路附近某
    統一超商，將其申辦之中華郵政股份有限公司帳號000-0000
    0000000000號帳戶（下稱郵局帳戶）、玉山商業銀行000-00
    00000000000號帳戶（下稱玉山銀行帳戶）、富邦商業銀行
    帳號000-00000000000000號帳戶（下稱富邦銀行帳戶）之提
    款卡，以賣貨便之方式，寄送予真實姓名年籍不詳之詐欺集團
    成員收受，並以通訊軟體LINE告知對方提款卡密碼，容任詐
    欺集團成員以該等帳戶作為詐騙取財之匯款工具。嗣該詐欺
    集團成員取得上開帳戶之提款卡及密碼後，即意圖為自己不
    法之所有，先後為下列犯行：
  ㈠於110年5月26日16時7分許，佯為陶板屋員工及玉山銀行客服
    人員撥打電話予彭勇誠，佯稱因之前消費有使用會員條碼方
    案，若要刷退需用玉山銀行網銀做測試云云，致彭勇誠陷於
    錯誤，分別於同日16時36分許、16時43分許、17時5分許，
    以網路銀行匯款4萬9,987元、4萬9,987元、4萬9,987元至王
    秉睿上開富邦銀行帳戶內；於同日17時6分許，以網路銀行
    匯款4萬9,987元至王秉睿上開玉山銀行帳戶內。
  ㈡於110年5月26日16時許，佯為台中旅館工作人員及台新銀行
    客服人員撥打電話予江彥龍，佯稱因之前取消之訂單失敗，
    需依指示操作才能取消交易云云，致江彥龍陷於錯誤，分別
    於同日16時9分許、16時12分許、17時7分許，以網路銀行、
    操作自動櫃員機匯款4萬9,987元、4萬5099元、2萬9,989元
    至王秉睿上開郵局帳戶內；於同日17時4分許，以網路銀行
    匯款9萬9,989元至王秉睿上開玉山銀行帳戶內。
  ㈢於110年5月26日16時39分許，佯為貝殼窩青年旅社人員撥打
    電話予林哲輝，佯稱因之前訂房會計人員誤將1人房訂成10
    人房，需依指示操作才能更正云云，致林哲輝陷於錯誤，於
    同日17時20分許，操作自動櫃員機匯款2萬5,123元至王秉睿
    上開郵局帳戶內。
二、案經彭勇誠訴由新竹市警察局第二分局、江彥龍訴由桃園市
    政府警察局八德分局轉由新北市政府警察局中和分局報告臺
    灣新北地方檢察署檢察官偵查起訴。
    理  由
壹、程序事項：
    本件被告王秉睿所犯係死刑、無期徒刑、最輕本刑為3年以
    上有期徒刑以外之罪，其於準備程序中就被訴事實為有罪之
    陳述，經法官告知簡式審判程序之旨，並聽取公訴人、被告
    之意見後，經本院合議庭裁定由受命法官獨任進行簡式審判
    程序。
貳、實體事項：
一、被告承認上開犯罪事實，並與證人即告訴人彭勇誠、江彥龍
    、被害人林哲輝於警詢中的指述相符，且有台北富邦商業銀
    行股份有限公司南勢角分行110年6月24日北富銀南勢角字第
    1101000005號函暨所附被告富邦銀行帳戶交易歷史明細、個
    人戶開戶申請暨約定書、個人戶開戶作業檢核表、新往來客
    戶風險評估初判檢核表、財團法人金融聯合徵信中心資料（
    110年度偵字第34391號卷第27至43頁）、玉山銀行集中管理
    部110年7月6日玉山個(集)字第1100047636號函暨所附被告
    玉山銀行帳戶客戶基本資料、交易明細（110年度偵字第343
    91號卷第45至49頁）、被告郵局帳戶之客戶基本資料、客戶
    歷史交易清單（110年度偵字第34925號卷第21至23頁）、告
    訴人彭勇誠提出之匯款電子交易紀錄、通話紀錄截圖（110
    年度偵字第34391號卷第59頁）、通訊軟體LINE對話紀錄截
    圖（110年度偵字第28522號卷第161至163頁）、告訴人江彥
    龍提出之中國信託銀行自動櫃員機交易明細表、臺幣活存明
    細戴圖、匯款電子交易明細截圖（110年度偵字第34925號卷
    第43至53頁）、被害人林哲輝提出之臺灣中小企業銀行自動
    櫃員機交易明細表（110年度偵字第35984號卷第31頁）、被
    告提出之通訊軟體LINE對話紀錄截圖（110年度偵字第34391
    號卷第73至97頁）等資料可以佐證，足見被告的自白與事實
    相符，可以採信。本件事證明確，被告犯行可以認定，應該
    依法論罪處罰。
二、論罪科刑：
  ㈠罪名與罪數：
    1.洗錢防制法第2條第2款規定：「本法所稱洗錢，係指下列
      行為：掩飾或隱匿特定犯罪所得之本質、來源、去向、所
      在、所有權、處分權或其他權益者。」同法第14條第1項
      規定：「有第二條各款所列洗錢行為者，處七年以下有期
      徒刑，併科新臺幣五百萬元以下罰金。」又所謂特定犯罪
      ，依同法第3條第2款之規定，包括刑法第339條之詐欺罪
      在內。因此，隱匿詐欺犯罪所得的去向，將會構成洗錢防
      制法第2條第2款之洗錢行為，並應依同法第14條第1項之
      規定予以處罰。
    2.被告將自己的郵局帳戶、玉山銀行帳戶、富邦銀行帳戶的
      提款卡及密碼交給不認識的人使用，讓該人所屬的詐欺集
      團可以對告訴人彭勇誠等3人詐騙，使他們陷於錯誤而將
      款項匯入被告上開帳戶，再由詐欺集團成員前往領取，順
      利完成詐欺犯罪，也使這些詐欺的犯罪所得不知去向。被
      告的行為，幫助他人遂行詐欺犯罪，也幫助他人隱匿詐欺
      犯罪所得的去向，構成了刑法第30條第1項、第339條第1
      項之幫助詐欺取財罪、刑法第30條第1項、洗錢防制法第1
      4條第1項之幫助洗錢罪。
    3.被告幫助詐欺集團對於告訴人彭勇誠等3人施行詐騙，並
      使詐欺集團成功隱匿了對這3人的詐欺犯罪所得，應該論
      以3個幫助詐欺取財罪以及3個幫助洗錢罪。
  ㈡刑的減輕：
    1.被告幫助他人犯詐欺取財罪以及洗錢罪，是刑法第30條第
      1 項所定的幫助犯，考量被告並非最終下手實施犯罪之人
      ，法律上的可責性較低，可依刑法第30條第2 項之規定，
      就其所犯幫助詐欺取財罪、幫助洗錢罪均予以減輕其刑。
    2.洗錢防制法第16條第2 項規定：「犯前二條之罪，在偵查
      或審判中自白者，減輕其刑。」此一規定，解釋上在幫助
      犯也應該有其適用。因此，考量被告在本院審理時自白犯
      罪，可依上開規定就其幫助洗錢罪再予以減輕其刑，並依
      法遞減之。
  ㈢競合：
　　被告一次交付3個帳戶，是一行為，其以一行為對單一被害
    人觸犯了幫助詐欺取財罪與幫助洗錢罪，為想像競合犯，應
    依刑法第55條之規定，從一重之幫助洗錢罪處斷。又被告以
    一個行為同時對告訴人彭勇誠等3人犯幫助洗錢罪，為想像
    競合犯，應從一重之幫助洗錢罪處斷。
  ㈣量刑：
　　審酌被告知悉陌生人要求交付帳戶可能是詐騙集團的犯罪模
    式，但是為了找工作以及對方聲稱之補助金，仍然冒險交付
    帳戶，最終使自己的帳戶全部淪為詐欺集團的人頭帳戶，幫
    助了詐欺集團對告訴人彭勇誠等人犯詐欺取財罪以及洗錢罪
    ，其行為固不可取，但被告主觀上並無犯罪的高度惡意，動
    機並不惡劣，且被告最終也沒有獲得任何金錢報酬，反而因
    此身陷官司。而被告犯後願意坦承犯行承擔責任，犯後態度
    尚佳，另考量被告大學畢業之智識程度、現從事餐飲業、未
    婚、需賺錢幫忙家用等家庭生活狀況、各告訴人及被害人所
    受損害金額大小等一切情狀，量處如主文所示之刑，並就罰
    金部分諭知易服勞役之折算標準，以示懲戒。
　㈤緩刑：
　　被告未曾因故意犯罪受有期徒刑以上刑之宣告，此有被告的
    台灣高等法院被告前案紀錄表可以證明，被告平日素行良好
    ，本件是被告第一次涉入犯罪行為，而被告在事後也非常後
    悔，並且勇於承擔責任，本院相信被告經過這次的科刑教訓
    ，再犯之可能性不高，而為了避免短期自由刑造成受刑人與
    社會脫節、留下前科標籤、更生自新不易之弊害，本院認所
    宣告之刑以暫不執行為適當，因此依刑法第74條第1項第1款
    之規定，宣告緩刑2年，以勵自新。
三、沒收：
　　本件匯入被告帳戶的款項，均已遭不詳詐欺集團成員領取一
    空，被告並無保有詐欺款項，亦無證據證明被告有確實因本
    案犯行獲取任何財產利益，自無犯罪所得需要宣告沒收。
據上論斷，應依刑事訴訟法第273條之1第1項、第299條第1項前
段，判決如主文。
本案經檢察官曾開源偵查起訴，由檢察官盧祐涵到庭執行職務。
中　　華　　民　　國　　111 　年　　3 　　月　　1 　　日
                  刑事第十六庭  法　官  黃志中
上列正本證明與原本無異。
如不服本判決，應於判決送達後20日內敘明上訴理由，向本院提
出上訴狀 (應附繕本) ，上訴於臺灣高等法院。其未敘述上訴理
由者，應於上訴期間屆滿後20日內向本院補提理由書「切勿逕送
上級法院」。
                                書記官　田世杰
中　　華　　民　　國　　111 　年　　3 　　月　　1 　　日
附錄本案論罪科刑法條全文：
中華民國刑法第30條
（幫助犯及其處罰）
幫助他人實行犯罪行為者，為幫助犯。雖他人不知幫助之情者，
亦同。
幫助犯之處罰，得按正犯之刑減輕之。

中華民國刑法第339條
（普通詐欺罪）
意圖為自己或第三人不法之所有，以詐術使人將本人或第三人之
物交付者，處5年以下有期徒刑、拘役或科或併科50萬元以下罰
金。
以前項方法得財產上不法之利益或使第三人得之者，亦同。
前二項之未遂犯罰之。

洗錢防制法第2條
本法所稱洗錢，指下列行為：
一、意圖掩飾或隱匿特定犯罪所得來源，或使他人逃避刑事追訴
    ，而移轉或變更特定犯罪所得。
二、掩飾或隱匿特定犯罪所得之本質、來源、去向、所在、所有
    權、處分權或其他權益者。
三、收受、持有或使用他人之特定犯罪所得。

洗錢防制法第14條
有第二條各款所列洗錢行為者，處7年以下有期徒刑，併科新臺
幣5百萬元以下罰金。
前項之未遂犯罰之。
前二項情形，不得科以超過其特定犯罪所定最重本刑之刑。